【裁判字號】    94,易,386
【裁判日期】    950227
【裁判案由】    偽造文書等
【裁判全文】
臺灣嘉義地方法院刑事判決               94年度易字第386號
公  訴  人  臺灣嘉義地方法院檢察署檢察官
被      告  乙○○
被      告  丙○○
被      告  甲○○
選任辯護人  陳信宏律師
上列被告因偽造文書等案件，經檢察官提起公訴（94年度發查偵
字第28號、94年度偵字第5428號），嗣被告於本院準備程序進行
中就被訴事實為有罪之陳述，經合議庭裁定改行簡式審判程序，
本院判決如下：
    主  文
乙○○共同明知為不實之事項，而使公務員登載於職務上所掌之
公文書，足以生損害於他人，處有期徒刑肆月，如易科罰金，以
佰元折算壹日。緩刑年。
丙○○共同明知為不實之事項，而使公務員登載於職務上所掌之
公文書，足以生損害於他人，累犯，處有期徒刑伍月，如易科罰
金，以佰元折算壹日。緩刑肆年。
甲○○共同明知為不實之事項，而使公務員登載於職務上所掌之
公文書，足以生損害於他人，處有期徒刑肆月，如易科罰金，以
佰元折算壹日。又意圖為自己不法之所有，以詐術使人將本人
之物交付，未遂，處有期徒刑伍月，如易科罰金，以佰元折算
壹日。應執行有期徒刑捌月，如易科罰金，以佰元折算壹日。
緩刑肆年。
    事實及理由
一、犯罪事實欄除引用檢察官起訴書所載外（如附件），另補充
    關於累犯之記載：「丙○○於89年間因妨害自由案件，經本
    院於89年3月20日以88年度易字第1045號判處有期徒刑2月，
    如易科罰金，以300元折算1日確定，甫於89年5月31日易科
    罰金執行完畢。」
二、證據除補充「被告甲○○在本院審理中之自白」外，其餘均
    引用起訴書所載。
三、按支付命令為屬於非訟程序，法官對於當事人、關係人等所
    為之陳述或陳報事項，僅能為形式上之審查，並無實質調查
    之責任義務，債務人所為主張債權之真偽，法官除依其陳報
    事項為形式上之查核外，並不為有無實質之審認。公證處之
    公證人對於請求公證認證之文書，亦僅為形式上之審查即為
    認證，並登載於公證書上。核被告乙○○、丙○○及甲○○
    就附件起訴書犯罪事實欄一（一）部分所為，係犯刑法第
    214 條之使公務員登載不實罪。其等3人就上開犯罪事實，
    有犯意聯絡及行為分擔關係，為共同正犯。核被告甲○○就
    附件起訴書犯罪事實欄一（二）部分，係犯刑法第214條之
    使公務員登載不實罪及第339條第3項、第1項之詐欺未遂罪
    。被告利用不知情公務員而為詐欺行為，為間接正犯。被告
    甲○○著手於詐欺行為之實施，惟未生詐得財物之結果，其
    犯罪尚屬未遂，應依刑法第26條之規定減輕其刑。其所犯上
    開二罪間，有方法結果之牽連關係，應從一重之詐欺未遂罪
    論處。又被告甲○○就附件起訴書犯罪事實欄一（一）部分
    之使公務員登載不實罪與上開詐欺未遂罪間，犯意各別，應
    予分論並罰。爰審酌被告丙○○於89年間因妨害自由案件，
    經本院於89年3月20日以88年度易字第1045號判處有期徒刑2
    月，如易科罰金，以300元折算1日確定，甫於89年5月31日
    易科罰金執行完畢，為累犯，應依刑法第56條規定加重其刑
    。另被告乙○○、甲○○則均無構成累犯之前科，有臺灣嘉
    義地方法院檢察署刑案資料查註紀錄表及臺灣高等法院被告
    前案紀錄表各三份附卷可按；其等為求逃避債務，以不實之
    讓渡書持向本院公證處請求認證，製造假租賃，使抵押物無
    法順利賣出，惟上開公證書尚未提出於本院執行處，業經本
    院調取90年度執字第167號卷宗查閱屬實，造成之影響尚屬
    輕微，又被告甲○○因與被告乙○○、丙○○產生糾紛，而
    持上開不實之公證書聲請核發支付命令，企圖詐取財物，及
    被告3人於本院審理中均坦承犯行，且由被告甲○○給付乙○○、丙○○合計40萬元後，達成和解，有和解書1份附卷
    可稽，被告態度尚稱良好等一切情狀，分別量處如主文所示
    之刑，併諭知易科罰金之折算標準，以資懲儆。再查被告乙○○、甲○○前未曾受有期徒刑以上刑之宣告，被告丙○○
    則前雖受有期徒刑以上之宣告，但執行完畢後，5年以內未
    曾受有期徒刑以上之宣告，此有本院被告全國前案紀錄表、
    暨臺灣嘉義地方法院檢察署刑案資料查註紀錄表各乙紙在卷
    可稽，因一時失慮，偶罹刑典，事後坦承犯行，頗具悔意，
    經此刑之宣告後，應知警惕而無再犯之虞，本院因認暫不執
    行其刑為當，予以宣告被告乙○○緩刑3年，被告丙○○、
    甲○○緩刑4年，用啟自新。再按刑法第74條第1、2款規定
    宣告緩刑之前提要件為：一、未曾受有期徒刑以上刑之宣告
    者。二、前受有期徒刑以上刑之宣告，執行完畢或赦免後，
    5年以內未曾受有期徒刑以上刑之宣告者。係以法院裁判宣
    告前，被告是否符合上述二款所定「未曾受有期徒刑以上刑
    之宣告」，或「有期徒刑執行完畢或赦免後，5年以內未曾
    受有期徒刑以上刑宣告」情形之一，作為認定之基準。而同
    法第47條規定：「受有期徒刑之執行完畢，或受無期徒刑或
    有期徒刑一部之執行而赦免後，5年以內再犯有期徒刑以上
    之罪者，為累犯」，則係以刑之全部執行完畢或一部執行而
    赦免後，「5年以內『再犯』有期徒刑以上之罪」，為成立
    累犯之要件。緩刑係以未曾受有期徒刑以上「刑之宣告」，
    或在一定之期間內未受有期徒刑以上「刑之宣告」為其消極
    要件；累犯則係以在一定期間內「再犯」有期徒刑以上之罪
    ，為其積極條件，二者成立之基礎並非完全相同，亦非具有
    互相排斥之關係。是以雖構成累犯，但亦有可能符合前述第
    二款所定緩刑之要件，而仍得於後案宣告緩刑。本案被告丙○○雖構成累犯，但仍符合緩刑之條件，附此敘明。
五、據上論斷，應依刑事訴訟法第299條第1項前段、第273條之1
    第1項、第454條，刑法第28條、第214條、第339條第1項、
    第26條、第41條第1項前段、第51條第5款、第74條第1、2
    款，罰金罰鍰提高標準條例第1條前段、第2條，判決如主文
    。
本案經檢察官王振名到庭執行職務
中    華    民    國    95    年    2     月    27    日
                  刑事第二庭    法  官  洪嘉蘭
以上正本證明與原本無異。
如不服本判決，應於判決送達後10日內，向本院提出上訴狀。
中    華    民    國    95    年    2     月    27    日
                                書記官  吳明蓉
附錄法條：
中華民國刑法第214條
明知為不實之事項，而使公務員登載於職務上所掌之公文書，足
以生損害於公眾或他人者，處3年以下有期徒刑、拘役或500元以
下罰金。
中華民國刑法第339條
意圖為自己或第三人不法之所有，以詐術使人將本人或第三人之
物交付者，處5年以下有期徒刑、拘役或科或併科1千元以下罰金
。
以前項方法得財產上不法之利益或使第三人得之者，亦同。
前二項之未遂犯罰之。


司法院資訊處製作；財團法人民間司法改革基金會備份。
